最　高　行　政　法　院　判　決　　　　　　　　　九十三年度判字第一一三六號
　　再 審原 告　財政部臺北市國稅局
　　代　表　人　甲○○
　　再 審被 告　乙○○
右當事人間因綜合所得稅事件，再審原告對於中華民國九十二年二月二十七日本院九
十二年度判字第二○七號判決，就罰鍰部分提起再審之訴。本院判決如左：
　　主  文
再審之訴駁回。
再審訴訟費用由再審原告負擔。
　　理  由
一、再審被告民國（下同）八十三年度綜合所得稅結算申報，經再審原告查核結果，
    以再審被告短漏報其取自訴外人和華股份有限公司（下稱和華公司）營利所得新
    台幣（下同）四、三五○、○○○元（下稱系爭營利所得），核定綜合所得總額
    為四、七四三、七一一元，淨額為四、三二五、一三二元，併課當年度綜合所得
    稅，並就短漏稅額一、一○五、六六一元，處罰鍰五五二、八○○元。再審被告
    不服，循序提起行政訴訟，經本院九十二年度判字第二○七號判決（以下稱原判
    決），除駁回本稅部分外，廢棄關於罰鍰部分，並撤銷廢棄部分之訴願決定及原
    處分（復查決定）。再審原告對於罰鍰部分以原判決有行政訴訟法第二百七十三
    條第一項第一款再審事由，對之提起再審之訴。
二、再審原告起訴意旨略謂：和華公司在短期間內，行增資旋後減資之形式規劃動作
    ，以迂迴之方法分配土地交易所得予股東，係故意以不正當方法逃漏稅之虛偽安
    排，各股東自應就短漏申報之實質營利所得，依行為時所得稅法第一百十條第一
    項規定處以罰鍰，是類案件亦經本院八十九年度判字第三○六三號、九十一年度
    判字第一七一八號判決，可資參酌。再審被告為和華公司負責人劉金之子，應知
    悉系爭決議增減資事宜，其所為增資旋即減資之目的，從相關事證及所獲經濟利
    益等事實，足證涉有租稅迴避之巧隙安排，並非單純的信賴第三者，實難認其漏
    報為無過失。是再審被告既有該項所得，卻辯稱其因基於信賴相關法條規定而漏
    未申報系爭營利所得，未有故意或過失，即無足採，原判決顯有違背司法院釋字
    第二七五號解釋，其判決違背法令，請求將原判決關於罰鍰部分廢棄，並駁回再
    審被告之訴等語。
三、再審被告答辯意旨略謂：再審原告就其主張之事實（即指再審被告為和華公司負
    責人劉金之子，應知悉系爭決議增減資事宜及其所為增減資之目的．．．），因
    與原判決確定之事實不同，其進而主張適用法規錯誤，顯不合法。又行政法院裁
    判適用法規或解釋法律，係依職權為之，學說上諸說併存或未著為判例之他案判
    決見解，當事人不得執為確定判決適用法規錯誤之再審事由。故再審原告自不得
    以本院八十九年度判字第三○六三號、九十一年度判字第一七一八號判決之見解
    ，作為本件之再審事由。何況原判決並無認定事實錯誤之情形，再審被告與其父
    之間人格各自獨立，要難以再審被告為和華公司負責人之子，率予推測其亦知悉
    和華公司增減資決策過程。再審原告所主張者為錯誤事證，以此率認原判決適用
    法規錯誤顯無理由，請駁回再審原告之訴等語。
四、原判決係以：人民違反法律上之義務而應受行政罰之行為，法律無特別規定時，
    雖不以出於故意為必要，仍須以過失為其責任條件，司法院釋字第二七五號解釋
    意旨可按。本件再審被告取得系爭和華公司股票係為該公司資本公積轉增資股股
    票，依行為時促進產業升級條例第十七條準用同條例第十六條第一項規定，以資
    本公積轉增資發行之股票，股東依規定免予計入當年度所得，課徵所得稅。本件
    再審被告僅為一般股東，未參與和華公司增減資，並不知悉該公司增、減資決策
    過程，則其信賴上開法條規定，未於取得系爭股票當年度申報所得，即無過失可
    言，依司法院釋字第二七五號解釋意旨，自不得以再審被告漏報取自和華公司營
    利所得四、三五○、○○○元部分，對之科處罰鍰，為其判斷之基礎。
五、按當事人對於本院判決提起再審之訴，必須具有行政訴訟法第二百七十三條第一
    項所列各款情形之一者，始得為之。而該條項第一款所謂「適用法規顯有錯誤者
    」，係指原判決所適用之法規與該案應適用之現行法規相違背，或與解釋判例有
    所牴觸者而言。不包括漏未斟酌證據及認定事實錯誤之情形在內。本件再審意旨
    詳如前述，核其內容僅係指摘原判決認定事實違誤，與確定判決積極適用法規顯
    有錯誤之情形截然有別。所舉本院八十九年度判字第三○六三號、九十一年度判
    字第一七一八號判決，核與本件情節不同，且非判例，尚無拘束之效力，亦與「
    適用法規顯有錯誤」之再審要件不合。再審原告提起再審之訴，為無理由，應予
    駁回。至於再審原告所提會議議事錄及戶籍查詢清單，與適用法規顯有錯誤之再
    審理由無涉，自無審究之必要，附此明。
據上論結，本件再審之訴為無理由，爰依行政訴訟法第二百七十八條第二項、第九十
八條第三項前段，判決如主文。
中　　華　　民　　國　　九十三　　　年　　　九　　　　月　　　九　　　　日
                    最 高 行 政 法 院  第 三 庭
                                審 判 長 法  官　　　廖　政　雄
                                         法  官      吳  錦  龍
                                         法  官　　　林　清　祥
                                         法  官　　　鍾　耀　光
                                         法  官　　　姜　仁　脩
右  正  本  證  明  與  原  本  無  異
　　　　　　　　　　　　　　　　　　　　 法院書記官　張  雅  琴
中　　華　　民　　國　　九十三　　　年　　　九　　　　月　　　十　　　　日
